【裁判字號】    95,易,1289
【裁判日期】    951226
【裁判案由】    傷害等
【裁判全文】
臺灣臺北地方法院刑事判決              95年度易字第1289號
    公  訴  人  臺灣臺北地方法院檢察署檢察官
    被      告  乙○○
    被      告  丙○○
上列被告等因傷害等案件，經檢察官提起公訴（九十五年度偵字
第三六六五號），嗣因被告就被訴事實為有罪之陳述，經本院告
知簡式審判程序意旨，並聽取公訴人及被告之意見後，本院合議
庭裁定由受命法官獨任依簡式審判程序審理，茲判決如下：
    主  文
乙○○共同意圖為自己不法之所有，以恐嚇使人將本人之物交付
，未遂，累犯，處有期徒刑陸月，如易科罰金，以銀元佰元（
即新臺幣玖佰元）折算壹日。
丙○○共同意圖為自己不法之所有，以恐嚇使人將本人之物交付
，未遂，處有期徒刑月，如易科罰金，以銀元佰元（即新臺
幣玖佰元）折算壹日。
    犯罪事實
一、乙○○前(1)於民國九十年間，因犯竊盜案件，經本院於九十
    年五月三十一日以九十年度易字第八九一號判處有期徒刑八
    月，緩刑三年確定；又於緩刑期間內即(2)九十一年間，因犯
    竊盜案件，本院於九十二年七月三日判處有期徒刑八月確定
    ；其上開(1)宣告之緩刑因而撤銷，乙○○於九十三年六月十
    五日入監接續執行上開(1)(2)案件，九十四年八月三十一日縮
    刑期滿，執行完畢。
二、乙○○與丙○○共同基於傷害及意圖為自己不法所有之犯意
    聯絡，於九十五年一月七日下午五時許，在臺北縣新店市○○路○段三十九巷甲○○任職公司附近，由乙○○至甲○○
    公司邀甲○○外出碰面後，乙○○、丙○○即對甲○○恐嚇
    稱：拿出新臺幣三千元到五仟元供花用，不然就打你等語，
    惟因甲○○無資力交付款項，丙○○旋以機車安全帽為工具
    ，乙○○則徒手，二人共同毆打甲○○，致甲○○受有胸壁
    挫傷之傷害。隨後乙○○承上恐嚇之犯意，持自備之折疊刀
    一把（未扣案），在甲○○面前做勢揮舞，並恐嚇稱：若不
    給錢，我就殺你，沒有錢就到公司借，如果沒給錢，就每天
    叫人打你等語，致甲○○心生畏懼。嗣因甲○○拒不給付上
    開金錢，乙○○、丙○○始作罷離去。
三、案經甲○○訴由臺北縣政府警察局新店分局移送臺灣臺北地
    方法院檢察署檢察官偵查起訴。
    理    由
壹、程序方面：
    按本件被告二人所犯係死刑、無期徒刑、最輕本刑為三年以
    上有期徒刑以外之罪，其於準備程序就前揭被訴事實為有罪
    之陳述，經本院告知簡式審判程序之旨，並聽取其與公訴人
    之意見後，本院認無不得或不宜改依簡式審判程序進行之處
    ，爰依刑事訴訟法第二百七十三條之一第一項、第二百八十
    四條之一，裁定本件由受命法官獨任進行簡式審判程序，合
    先敘明。
貳、實體方面：
一、證據之認定：
    上揭犯罪事實二之部分，業據告訴人甲○○警詢、檢察官訊
    問時證述明確（偵查卷第十一頁至第十五頁調查筆錄、第三
    十八頁至第三十九頁詢問筆錄參照），並有惠安診斷證明書
    （起訴書誤載為「康安診所」應予更正，偵查卷第十六頁參
    照）在卷可證，且被告二人於本院九十五年九月十九日行準
    備程序時、被告乙○○於九十五年十一月二十四日審理時、
    被告丙○○於九十五年十二月十二日審理時均對於上開犯罪
    事實亦供承不諱（本院該次筆錄參照），是依上開補強證據
    皆足資擔保被告二人於本院審理中所為之上開任意性自白具
    有相當程度之真實性，而得使本院確信被告二人前述自白之
    犯罪事實確屬真實，參照刑事訴訟法第一百五十六條第一項
    「被告之自白，非出於強暴、脅迫、利誘、詐欺、疲勞訊問
    、違法羈押或其他不正之方法，且與事實相符者，得為證據
    。」及第二項「被告或共犯之自白，不得作為有罪判決之唯
    一證據，仍應調查其他必要之證據，以察其是否與事實相符
    。」規定。從而，本件事證明確，被告二人之犯行堪以認定
    。
二、論罪科刑之法律適用：
  (一)查被告二人行為後，刑法業於九十四年二月二日修正公布，
    九十五年七月一日起施行，其中刑法第二百七十七條第一項
    關於傷害罪罰金刑之規定為一千元以下罰金，而刑法第三百
    四十六條第一項罰金刑之規定亦為一千元以下罰金，依修正
    後刑法施行法第一條之一規定：「中華民國九十四年一月七
    日刑法修正施行後，刑法分則編所定罰金之貨幣單位為新臺
    幣。九十四年一月七日刑法修正時，刑法分則編未修正之條
    文定有罰金者，自九十四年一月七日刑法修正施行後，就其
    所定數額提高為三十倍。但七十二年六月二十六日至九十四
    年一月七日新增或修正之條文，就其所定數額提高為三倍」
    ，及修正後刑法第三十三條第五款將罰金刑定為「新臺幣一
    千元以上，以百元計算之」等規定，則修正後刑法第二百七
    十七條第一項、第三百四十六條第一項所得科處之罰金刑最
    高為新臺幣三萬元，最低為新臺幣一千元，惟依被告行為時
    即修正前刑法第三十三條第五款規定之罰金最低額一元計算
    即新臺幣三元。比較修正前、後之刑罰法律，自以行為時即
    修正前之法律較有利於被告，是核被告乙○○、丙○○所為
    ，均係犯修正前刑法第二百七十七條條第一項以傷害罪及同
    法第三百四十六條第三項、第一項之恐嚇取財未遂罪。被告
    二人已著手實施恐嚇取財之行為，但因告訴人甲○○不願意
    交付金錢而不遂，係屬未遂犯，應依刑法第二十五條第二項
    規定減輕其刑。被告二人就上開犯行，有犯意聯絡及行為分
    擔，皆為共同正犯（被告行為後，刑法業於九十四年二月二
    日修正公布，九十五年七月一日起施行，其中刑法第二十八
    條關於共犯之規定，由原條文：「二人以上共同實施犯罪之
    行為者，皆為正犯」，修正為：「二人以上共同實行犯罪之
    行為者，皆為正犯」，揆諸本條之修正理由係為釐清陰謀共
    同正犯、預備共同正犯、共謀共同正犯是否合乎本條規定之
    正犯要件，而本件被告二人均屬實施犯罪行為之正犯，則適
    用舊法第二十八條規定論擬，對被告並無不利）。被告二人
    所犯上開二罪，具有方法結果之牽連關係，為牽連犯（被告
    行為後，刑法業於九十四年二月二日修正公布，九十五年七
    月一日起施行，其中刑法第五十五條牽連犯之規定業經刪除
    ，於新法施行後，被告之數犯罪行為，應予分論併罰。此條
    刪除雖非犯罪構成要件之變更，然顯已影響行為人刑罰之法
    律效果，自屬法律有變更，比較新舊法之結果，以舊法之牽
    連犯較有利被告）。
  (二)查被告乙○○有如犯罪事實欄一之部分所載之犯罪科刑執行
    情形，有臺灣高等法院被告全國前案紀錄表一份在卷可稽，
    前受有期徒刑執行完畢，於五年以內再故意犯本件有期徒刑
    以上之罪，為累犯，逕依修正後刑法第四十七條第一項累犯
    之規定加重其刑（臺灣高等法院九十五年十二月十三日至同
    年月十五日刑事法律座談會參照）。
  (三)爰審酌被告二人犯罪之動機、目的、手段、對告訴人甲○○
    造成之傷害，及犯罪後坦承犯行，被告二人於本院審理時一
    再表示將賠償告訴人甲○○，惟始終未與告訴人甲○○達成
    和解，延滯訴訟等一切情狀，分別量處如主文所示之刑，並
    依修正前刑法第四十一條第一項前段諭知易科罰金之折算標
    準（查被告行為後，刑法業於九十四年二月二日修正公布，
    九十五年七月一日起施行，其中刑法第四十一條第一項前段
    關於易科罰金之規定，修正前規定：「犯最重本刑為五年以
    下有期徒刑以下之刑之罪，而受六個月以下有期徒刑或拘役
    之宣告，因身體、教育、職業、家庭之關係或其他正當事由
    ，執行顯有困難者，得以一元以上三元以下折算一日，易科
    罰金」，修正後規定：「犯最重本刑為五年以下有期徒刑以
    下之刑之罪，而受六個月以下有期徒刑或拘役之宣告者，得
    以新臺幣一千元、二千元或三千元折算一日，易科罰金」，
    且罰金罰鍰提高標準條例第二條亦配合刪除，經比較修正前
    、後之法律之適用，以修正前之法律較有利於被告）。
  (四)被告乙○○持以對告訴人恐嚇之摺疊刀一把並未扣案，業據
    被告乙○○表示已經丟棄滅失等語（偵查卷第五頁調查筆錄
    參照），爰不與宣告沒收，附此敘明。
據上論斷，應依刑事訴訟法第二百七十三條之一第一項、第二百
九十九條第一項前段，刑法第二條第一項前段、第二百七十七條
第一項、第三百四十六條第三項、第一項、第二十五條第二項、
第四十七條第一項，修正前刑法第二十八條、第五十五條、第四
十一條第一項前段、第三十三條第五款，廢止前罰金罰鍰提高標
準條例第二項，現行法規所定貨幣單位折算新臺幣條例第二條，
刑法施行法第一條之一，判決如主文。
本案經檢察官涂永欽到庭執行職務。
中    華    民    國    95    年    12    月    26    日
                  刑事第九庭    法  官  葉珊谷
以上正本證明與原本無異。
如不服本判決，應於判決送達後10日內，向本院提出上訴狀。
                                書記官  顏淑華
中    華    民    國    95    年    12    月    26    日
附錄本案論罪科刑法條全文
刑法第二百七十七條：
傷害人之身體或健康者，處三年以下有期徒刑、拘役或一千元以
下罰金。
犯前項之罪因而致人於死者，處無期徒刑或七年以上有期徒刑；
致重傷者，處三年以上十年以下有期徒刑。
刑法第三百四十六條：
意圖為自己或第三人不法之所有，以恐嚇使人將本人或第三人之
物交付者，處六月以上五年以下有期徒刑，得併科一千元以下罰
金。
以前項方法得財產上不法之利益，或使第三人得之者，亦同。
前二項之未遂犯罰之。


司法院資訊處製作；財團法人民間司法改革基金會備份。
